最高法院刑事判決　　　　　　　　　 111年度台上字第2568號
上　訴　人　鄧朝耿


上列上訴人因違反毒品危害防制條例等罪案件，不服臺灣高等法
院臺南分院中華民國111年2月24日第二審判決（110 年度上訴字
第1271號，起訴案號：臺灣臺南地方檢察署109年度偵字第22239
號），提起上訴，本院判決如下：
    主  文
上訴駁回。
    理  由
壹、販賣第二級毒品部分：
一、按刑事訴訟法第377 條規定，上訴於第三審法院，非以判決
    違背法令為理由，不得為之。是提起第三審上訴，應以原判
    決違背法令為理由，係屬法定要件。如果上訴理由書狀並未
    依據卷內訴訟資料，具體指摘原判決不適用何種法則或如何
    適用不當，或所指摘原判決違法情事，顯與法律規定得為第
    三審上訴理由之違法情形，不相適合時，均應認其上訴為違
    背法律上之程式，予以駁回。
二、本件原審審理結果，認定上訴人鄧朝耿有原判決援引第一審
    判決附表（下稱附表）一編號1至4所示違反毒品危害防制條
    例各犯行明確，因而維持第一審論處上訴人犯附表一編號 1
    至4所示販賣第二級毒品共4罪刑之判決，駁回上訴人此部分
    在第二審之上訴，已載敘其調查證據之結果及憑以認定犯罪
    事實之心證理由。
三、量刑輕重，屬為裁判之法院得依職權裁量之事項，苟其量刑
    已以行為人之責任為基礎，斟酌刑法第57條各款所列情狀，
    在法定刑度內，酌量科刑，而無違反公平、比例及罪刑相當
    原則，致明顯輕重失衡情形，即不得指為違法。又量刑係法
    院就繫屬個案犯罪之整體評價，故其判斷當否之準據，應就
    判決之整體觀察為綜合考量，不可摭拾其中片段，遽予評斷
    或為指摘。本件原判決已以行為人之責任為基礎，具體審酌
    刑法第57條各款科刑等相關一切情狀，依卷存事證就上訴人
    犯附表一編號1至4所示各罪之情節及行為人屬性等事由，在
    罪責原則下適正行使其刑罰之裁量權，維持第一審判決此部
    分之量刑，客觀上未逾越法定刑度，無悖於前述量刑原則，
    並非僅以各次販賣毒品數量或所得金額多寡，為其量刑輕重
    之唯一標準，難認有逾越法律規定範圍，或濫用裁量權限之
    情事。上訴意旨從中擷取部分量刑事由，就原審此部分刑罰
    裁量權之行使漫為爭辯，泛言指摘原判決就附表一編號3 所
    示以新臺幣（下同）5,000元之價格販賣2公克甲基安非他命
    部分，量處有期徒刑5年，惟就附表一編號1、2 所示分別以
    500元之價格販賣各1小包甲基安非他命等情節較輕部分，同
    量處有期徒刑5 年，顯然輕重失衡，違反罪刑相當原則云云
    ，並非適法之第三審上訴理由。
四、原判決此部分關於科刑資料之調查，業就「犯罪情節事項」
    ，依各證據方法之法定調查程序進行調查，另就「犯罪行為
    人屬性」之單純科刑事項（例如對於本案供述情形之犯後態
    度、所供智識程度及生活狀況等），詳為詢問或針對相關供
    述依法提示調查，使當事人及辯護人俱有陳述意見之機會，
    並允當事人與辯護人就科刑範圍表示意見，且上訴人與原審
    辯護人經原審審判長於審判程序詢以「對科刑資料之調查有
    何意見」時，亦一致陳明「沒有意見」。是原判決根據相關
    調查結果，綜合為整體判斷，據以為此部分量刑之基礎，並
    無科刑資料調查程序違法而不適用法則之違法情形。又刑事
    訴訟法第288條第4項明定：審判長就被告科刑資料之調查，
    應於前項事實訊問後行之。其目的在避免與犯罪事實無關之
    科刑資料影響法官認定事實之心證，此觀諸該立法理由明白
    揭示「由於我國刑事訴訟不採陪審制，認定犯罪事實與科刑
    均由同一法官為之，為恐與犯罪事實無關之科刑資料會影響
    法官認定事實的心證，則該等科刑資料應不得先於犯罪事實
    之證據而調查，乃明定審判長就被告科刑資料之調查，應於
    其被訴事實訊問後行之，爰增訂第四項」等旨甚明。卷查上
    訴人於原審既依同法修正後第348條第3項之規定，明示僅就
    此部分第一審判決之量刑，提起第二審上訴，原判決因認此
    審理範圍僅限於各罪之刑，而不及於第一審各該認定之犯罪
    事實，自無因科刑資料之調查順序致影響法官認定事實之心
    證而違法可言。即令依原審審判筆錄之記載，審判長針對本
    案犯罪事實相關證據詢問當事人與辯護人「對於上開證據之
    證明力有何意見？」後，即問「尚有何證據請求調查？（科
    刑範圍之調查）」，待詢問檢察官與辯護人「有無問題詢問
    被告？」後，始另針對上訴人之前案紀錄、學歷、職業、家
    庭與經濟狀況等行為人屬性之量刑事由予以詢問調查，似有
    犯罪事實與量刑證據調查交錯情事，仍無因違反同法第 288
    條第4 項之規定，致科刑資料調查順序影響法官事實認定之
    心證，而妨害上訴人訴訟上權益之違法情形，自不得執以作
    為上訴第三審之合法理由。上訴意旨任憑己意，泛言指摘原
    判決違反同法第288條第4項之規定，未將論罪事實與科刑之
    調查程序分離，而相混合併調查，悖於公正審判之正當程序
    保障，使與犯罪事實無關之科刑資料影響職業法官認定事實
    之心證，或致刑罰裁量恣意之虞，有不適用法則之違法云云
    ，並非上訴第三審之合法理由。
五、綜合前旨及其他上訴意旨仍置原判決所為明白論斷於不顧，
    ，或對於事實審法院之職權行使，徒以自己之說詞，任意指
    為違法，要與法律規定得為第三審上訴理由之違法情形，不
    相適合。此部分上訴違背法律上程式，應予駁回。
貳、轉讓禁藥部分：
一、按第三審上訴書狀，應敘述上訴之理由，其未敘述者，得於
    提起上訴後20日內補提理由書於原審法院，已逾上述期間，
    而於第三審法院未判決前仍未提出上訴理由書狀者，第三審
    法院應以判決駁回之，刑事訴訟法第382條第1項、第395 條
    後段規定甚明。又對於數罪併罰之第二審判決提起上訴，其
    補提之上訴理由書，如僅就部分犯罪敘述理由，則關於其他
    未敘述理由之犯罪部分，其上訴仍具有同法第395 條後段之
    情形，應為駁回之判決。
二、上訴人不服原判決關於附表一編號5至9所示轉讓禁藥部分之
    判決，於民國111年3月22日提起上訴，並未敘述理由。嗣雖
    補提上訴理由狀，惟就此部分仍未敘述理由，迄今逾期已久
    ，於本院未判決前仍未提出。依上開規定，此部分上訴並非
    合法，應予駁回。
據上論結，應依刑事訴訟法第395條，判決如主文。
中    華    民    國   111    年    5     月    18    日
                  刑事第八庭審判長法  官  何  菁  莪  
                                  法  官  何  信  慶  
                                  法  官  劉  興  浪  
                                  法  官  高  玉  舜  
                                  法  官  朱  瑞  娟  
本件正本證明與原本無異
                                  書記官
中    華    民    國   111    年    5     月    23    日